臺灣板橋地方法院刑事判決　　　　　 95年度交簡上字第165號
公　訴　人　臺灣板橋地方法院檢察署檢察官
上　訴　人
即　被　告　乙○○
　　　　　　　　　　送達代收.
　　　　　　　　　　州路二段1.
上列被告因過失傷害案件，不服本院95年度交簡字第1210號中華
民國95年10月3 日所為之第一審判決（原聲請簡易判決處刑案號
：95年度偵字第19222 號），提起上訴，本院管轄第二審之合議
庭判決如下：
    主      文
原判決撤銷。
乙○○從事業務之人，因業務上之過失傷害人，處拘役拾日，
如易科罰金，以銀元佰元折算壹日。減為拘役拾伍日，如易科
罰金，以銀元佰元折算壹日。
    事實及理由
一、本案犯罪事實及證據，均引用如附件第一審刑事簡易判決書
    記載之事實及證據。
二、核被告乙○○所為，係犯刑法第284條第2項前段之業務過失
    傷害罪。被告以一過失行為，同時致告訴人丙○○、甲○○
    受有傷害，其有一行為而觸犯數罪名之想像競合關係，為想
    像競合犯，應依修正前刑法第55條之規定，從一重處斷。另
    被告於肇事後，在警員前往現場處理尚未知悉肇事人前，即
　　向在場警員自首其本人駕車致人受傷之犯行，進而接受裁判
　　，依刑法第62條前段規定減輕其刑。爰審酌被告之素行、智
    識程度，本案因疏未注意車前狀況致告訴人受傷之情節、告
    訴人所受損害、告訴人丙○○亦有過失，犯後迄末與告訴人
    達成民事和解等一切情狀，量處如主文所示之刑，並諭知易
    科罰金之折算標準。又被告所犯業務過失傷害之犯罪時間，
    在96年4 月24日以前，與中華民國96年罪犯減刑條例第2 條
    第1 項第3 款之規定相符，合於減刑條件，均應依法減其宣
　　告刑為2分之1，並諭知易科罰金之折算標準，以示懲儆。
三、上訴人即被告乙○○上訴意旨略以：被告乙○○於95年6月
    21日凌晨2時許，駕駛車號169-CU營業小客車，沿台北縣三
    重市○○街往中正南路方向行駛，時速約15公里，行經三重
    市○○街、大同南路無號誌之交岔路口時，見左側有一部車
    號FFM-715號普通重型機車急駛而來，被告見狀即剎車停止
    ，不料該機車不剎車亦不閃避而繼續向前，勾到被告營業小
    客車前方大牌而倒地受傷。該騎士丙○○經送醫救治才知其
    服用酒類，酒精濃度已達每公升0.7 毫克，已處於不能安全
    駕駛動力交通工具之狀態。依道路交通安全規則第102 條第
    2 項規定，車輛行駛至無號誌或號誌故障，而無交通警察指
    揮之交岔路口，支線道車應暫停讓幹線道車先行，未劃分幹
    、支線，或同為幹線道或支線道者，轉彎車應暫停讓直行車
    先行，如同為直行車者，左方車應暫停讓右方車先行，因此
    依上開道路交通安全規則之規定，本件肇事責任在機車此方
    。蓋本件車禍發生原因，係機車騎士丙○○酒醉騎車，已無
    能力注意前方及左右來車，且未右方車先行而肇事。上訴人
    當時身心狀態正常，且已相當小心注意前方及左右來車，仍
    不免發生車禍，應無過失傷害之責等語。
四、經查：
　(一)按汽車行駛時，駕駛人應注意車前狀況，並隨時採取必要
　　　之安全措施，道路交通安全規則第94條第3 項定有明文。
　　　次按汽車行至無號誌或號誌故障而無交通指揮人員指揮之
　　　交岔路口，支線道車應暫停讓幹線道車先行。未設標誌、
　　　標線或號誌劃分幹、支線道者，少線道車應暫停讓多線道
　　　先行；車道數相同時，轉彎車應暫停讓直行車先行；同為
　　　直行車或轉彎車者，左方車應暫停讓右方車先行，上開規
　　　則第102條第1項第2款亦有明文。
  (二)本件交通事故之肇事地點係台北縣三重市○○街、大同南
      路之交岔路口，並無號誌，亦未標誌、標線或號誌劃分幹
      線道及支線道，而告訴人騎乘之機車係左方車，被告駕駛
      之營業小客車為右方車，此有警製道路交通事故調查報告
      表(一)、(二)及現場圖各1 份在卷可憑。就本案而言，告訴人
      機車為左方車，被告營業小客車為右方車，左方車應理讓
      右方車，故被告營業小客車取得優先行駛之「路權」，因
      此被告辯稱告訴人丙○○應暫停讓其先行，固有所據。惟
      交通法則訂定何人得優先通行之規則，目的在使參與交通
      行為之車輛、行人，得預見何人得優先通行而有所遵循，
      以維護交通順暢與安全。惟優先通行之路權規則，僅係決
      定何人有優先通行之權利，並非判斷過失與否之單一標準
      ，交通事故中之過失情形，仍應就個案之實際具體狀況加
      以衡量，判斷行為人對於危險之發生，在主觀上能否認識
      並正確地預估，又為避免危險之發生，能否正確地履行其
      注意義務。本案被告乙○○駕駛營業小客車行經上開交岔
      路口，既無號誌，亦無交通人員指揮，其主觀應可預見有
      其他車輛同時行駛至上開交岔路口，倘未減速慢行，並暫
      停查看有無其他車輛駛至，可能會有其他車輛自其左方突
      然駛出，發生閃剎不及而相互碰撞之情事；又對方車輛為
      何狀況，有多種之可能性（車速快慢、有無注意車前狀態
      等），自應設想可能發生之情狀而採取必要之安全措施。
      被告身為職業駕駛人，對於上開交通法規及注意義務應知
      之甚詳，此時應減速慢行，暫停查看交岔路口之狀況，確
      定並無其他車輛同時駛至交岔路口，方可繼續前行。然查
      本件交通事故發生後，被告車輛及告訴人機車均停置在交
      岔路口，被告車輛原行駛在同安街，停車時車頭超出大同
      南路約有3.4 公尺，已達大同南路之方向線（雙黃線）；
      告訴人機車倒置在營業小客車前方2 公尺，已屬大同南路
      之對向車輛，此有卷附道路交通事故現場圖在卷可稽〔見
      偵查卷第24頁〕。可知被告營業小客車之車頭駛出大同南
      路，告訴人機車已過同安街之方向線，二車閃剎不及而肇
      事，足見二車均未注意車前狀況，同有過失。被告雖以其
      車輛並無明顯擦撞痕跡，辯稱其已剎車停止，告訴人丙○
      ○仍繼續向前，勾到被告車輛大牌而倒地，其無過失云云
      ，固提出車損照片可稽。惟告訴人機車肇事倒地前，尚須
      通過同安街之對向車道，被告車輛倘有減速慢行，並暫停
      查看左方車況，倘二車距離尚遠，被告車輛應已通過交岔
      路口，倘二車距離已近，被告車輛應暫停防止對方車輛撞
      及，均不致發生車禍，而被告車輛行駛至大同南路之分向
      線時發生本件車輛，可見被告疏未注意而冒然前進。倘被
      告車輛在通過交岔路口前，先減速並暫停查看，是告訴人
      自行撞過來，其機車應撞及被告車輛左側，而非本件肇事
      後之上述情狀。縱使告訴人機車勾到被告車輛前方大牌，
      亦因被告疏未注意冒然前進所致，故上開二車有無發生碰
      撞，並非判斷雙方過失責任之重點，本案判斷重點在於駕
      駛人有無注意危險情況，有無提高安全措施乙節。被告為
      一職業駕駛人，駕車行經地點，自應遵守上開規定，而參
      之當時天候晴、夜間自然光線、路面狀態乾燥、無缺陷、
      無障礙物、視距良好之行車狀況，此有上開道路交通事故
      調查報告表(一)之記載自明，而無不能注意之情形，被告於
　　　通過路口時，竟疏於注意車前狀況而肇事，致使亦有疏未
  　　注意車前狀況，及左方車未讓右方車先行之告訴人丙○○
　　　因而受傷，則被告就本件事故之發生有過失甚為明確。至
  　　告訴人丙○○騎乘機車行經前開地點，雖未注意車前狀況
    　，及左方車未讓右方車先行，為本件車禍之肇事主因，惟
      此僅屬量刑之參考及被告可否因此減免民事損害賠償額度
      ，與被告過失犯行成立之要件無涉。從而被告辯稱本件車
      禍均係被害人疏失所致云云，亦非足採。從而，台灣省台
      北縣區車輛行車事故鑑定委員會鑑定意見書，雖以被告係
      右方車，告訴人丙○○酒後駕車且為左方車，因此認為被
      告乙○○並無肇事因素云云，並未審酌被告實際之過失狀
      況，尚有未洽。末查，告訴人因此次車禍受有如事實欄所
　　　示之傷害，被告之過失行為與告訴人所受傷害間有相當因
  　　果關係。綜上所述，本件事證明確，被告犯行洵堪認定，
　　　應依法論科。
五、原審以被告乙○○所犯業務過失傷害罪事證明確，予以論罪
    科刑，固非無見，惟中華民國96年罪犯減刑條例業於96年7
    月4日制定公布，自96年7月16日起施行，被告所犯業務過失
    傷害犯行之犯罪時間係在96年4月24日前，合於減刑要件，
    原審未及審酌適用，即有未洽。被告上訴指摘原審認事用法
    有誤，雖無可採，惟原審判決既有上開可議之處，仍應由本
    院予以撤銷改判之。
六、上訴人即被告乙○○經合法傳喚，無正當理由未於審判期日
    到庭，爰依刑事訴訟法第371 條規定，不待其陳述，由檢察
    官一造辯論而逕行判決。
據上論斷，應依刑事訴訟法第455 條之1 第1 項、第3 項、第
371 條、第369 條第1 項前段、第364 條、第299 條第1 項前段
，刑法第2 條第1 項前段、第284 條第2 項前段、修正前刑法第
41條第1 項前段、第55條、第62條前段，中華民國96年罪犯減刑
條例第2 條第1 項第3 款、第7 條，罰金罰鍰提高標準條例第1
條前段、修正前第2 條，判決如主文。
本案經檢察官陳伯均到庭執行職務。
中　　華　　民　　國　　96　　年　　9 　　月　　27　　日
                  刑事第十庭　審判長法　官  侯志融
                  　　              法　官  歐陽漢菁
                                  　法　官  楊博欽
以上正本證明與原本無異。
不得上訴。
                                  　書記官  張玉如
中　　華　　民　　國　　96　　年　　9 　　月　　27　　日
附錄本案論罪科刑法條全文：
中華民國刑法第二百八十四條
（過失傷害罪）
因過失傷害人者，處六月以下有期徒刑、拘役或五百元以下罰金
，致重傷者，處一年以下有期徒刑、拘役或五百元以下罰金。
從事業務之人，因業務上之過失傷害人者，處一年以下有期徒刑
、拘役或一千元以下罰金，致重傷者，處三年以下有期徒刑、拘
役或二千元以下罰金。
